【裁判字號】    98,交抗,778
【裁判日期】    981126
【裁判案由】    聲明異議
【裁判全文】
臺灣高等法院高雄分院刑事裁定         98年度交抗字第778號
抗  告  人
即受處分人  甲○○
上列抗告人因違反道路交通管理處罰條例聲明異議案件，不服臺
灣高雄地方法院中華民國98年9 月30日裁定（98年度交聲字第23
92號），提起抗告，本院裁定如下：
    主  文
抗告駁回。
    理  由
一、抗告意旨略以：原處分機關即高雄市政府交通局以抗告人即
    受處分人甲○○，於民國98年6 月24日下午5 時56分許，駕
    駛車牌號碼XYX-589 號重型機車行經高雄市○○路、廣西路
    交岔路口時，明知前方交岔路口燈光號誌管制為紅燈仍闖越
    紅燈，經高雄市政府警察局交通警察大隊（下稱高雄市交通
    大隊）以受處分人違反道路交通管理處罰條例第53條第1 項
    規定拍照後逕行掣單舉發，經原處分機關於98年8 月14日以
    受處分人違反道路交通管理處罰條例第53條第1 項、第63條
    第1 項第3 款、違反道路交通管理事件統一裁罰基準及處理
    細則第43條、第44條、第67條及違反道路交通管理事件統一
    裁罰基準表之規定為由，裁處罰鍰新臺幣（下同）1,800 元
    ，並記違規點數3 點。惟依高雄市交通大隊提出之2 張舉發
    違規照片所拍攝之時間僅相隔2 秒，可知其移動距離甚短、
    車速緩慢，無故意闖紅燈之行為，且其於黃燈已駛越停止線
    ，因故停止在水溝道上稍停頓後前進，然因左後方機車駕駛
    闖越紅燈遭拍照，使其受誤認有闖越紅燈行為，況員警於取
    締闖越紅燈應有駕駛人行至停止線前、穿越停止線及越過停
    止線等3 張照片為憑，本件既無其行至停止線前之取締照片
    ，並不能證明有闖越紅燈，又該紅綠燈號誌並無裝設倒數計
    時器，使其無法判斷紅綠燈切換時機而有危害生命安全之虞
    ，交通主管機關亦有重大疏失。原審未予詳查，認抗告人有
    上開原處分機關裁處之違規行為，而駁回抗告人在原審之聲
    明異議，尚有未恰，爰依法提起抗告，請求撤銷原裁定，另
    為適法之裁定云云。
二、按汽車駕駛人，行經有燈光號誌管制之交岔路口闖紅燈者，
    處1,800 元以上5,400 元以下罰鍰，並記違規點數3 點，道
    路交通管理處罰條例第53條第1 項、第63條第1 項第3 款分
    別定有明文。又該法所指之車輛，係指在道路上以原動機行
    駛之汽車（包括機器腳踏車）或以人力、獸力行駛之車輛，
    故機車亦在規範範圍內，同法第3 條第8 款亦有明文。末按
    違反道路交通管理處罰條例第53條第1 項之事件，於到案期
    限內繳納或到案聽候裁決者，機器腳踏車處1,800 元罰鍰，
    亦有違反道路交通管理事件統一裁罰基準及處理細則第2 條
    及違反道路交通管理事件統一裁罰基準表可參。
三、經查：
(一)、本件原處分機關以受處分人有上開闖越紅燈之交通違規行為
    ，依前揭規定裁處受處分人1,800 元，並記違規點數3 點之
    事實，有高雄市政府警察局舉發違反道路交通管理事件通知
    單（高市警交相字第BC0000000 號）、高雄市政府交通局違
    反道路交通管理事件裁決書（高市交裁字第裁32-BC0000000
    號）各1 紙及違規採證照片2 張在卷可稽（原審卷第3 、11
    、13頁）。又觀諸前揭2 張違規採證照片，經由照片上方第
    2 列第4 欄分別有「006.01」、「007.41」及第5 欄中「L2
    -S」、「L-2S」之字樣，顯示受處分人係於紅燈亮起後6.01
    秒超越路口停止線，觸動外側慢車道感應線圈，並於紅燈亮
    起後7.41秒時已達路口中央，前後2 張照片拍攝之時間相隔
    1 分41秒之事實，亦有原審法院於98年9 月7 日與高雄市交
    通大隊第三組逕行舉發小組警務員王明正之公務電話紀錄1
    紙在卷可稽（原審卷第16頁），足見受處分人辯稱因左後方
    機車搶紅燈才啟動感應照相云云，已屬無稽，該感應線圈係
    因位於外側慢車道之受處分人機車移動而啟動照相，應可認
    定。
(二)、又參諸上開第1 張舉發照片，可看出紅燈啟亮6 秒後，受處
    分人所駕駛車輛後輪才駛越該路口之白色停止線，另由第2
    張舉發照片，顯示於相隔1.41秒後受處分人竟仍持續穿越路
    口往前行駛，甚已達該路口中央，且由受處分於闖越停止線
    後雙腳一直放在機車腳踏板上方，並無伸下雙腿作預備停車
    之舉動，足見其有闖越紅燈繼續往前行駛之故意甚明，受處
    分人辯稱其無闖紅燈之故意，且有短暫停在水溝道上云云，
    核與事實不符。至於員警取締闖紅燈之交通違規事件，只要
    能證明駕駛人確有駕車闖越紅燈之事實即可，並不以提出駕
    駛人行駛於停止線前、穿越停止線及越過停止線等3 張照片
    為必要，本件舉發之交通員警已提出受處分人闖越紅燈之照
    片2 張，且該2 張照片既能證明受處分人有闖越紅燈之事實
    ，雖無受處分人行駛於停止線前之照片，亦無礙本件上開事
    實之認定，受處分執此抗辯，亦無理由。又機車駕駛人於通
    過設有燈光號誌管制路口之際，本有注意且遵守號誌指示之
    義務，要無因該號誌無讀秒裝置，作為解免自己責任之事由
    ，是受處分人以該路口未設倒數計時器，使其無法判斷紅綠
    燈切換時機而有危害其生命安全之虞云云，亦屬無據。
四、綜上所述，本件受處分人闖越紅燈之違規事實，堪以認定。
    原處分機關依違反道路交通管理處罰條例第53條第1 項、第
    63條第1 項第3 款（漏載第1 項第3 款）、違反道路交通管
    理事件統一裁罰基準及處理細則第2 條及違反道路交通管理
    事件統一裁罰基準表等規定，裁處受處分人罰鍰1,800 元，
    並記違規點數3 點，依法並無不當，原裁定因而駁回聲明異
    議，應無違誤，抗告人之抗告為無理由，應予駁回。
五、據上論斷，應依道路交通案件處理辦法第26條、刑事訴訟法
    第412 條，裁定如主文。
中    華    民    國    98    年    11    月    26    日
                  刑事第三庭  審判長法  官   莊崑山
                                    法  官   莊松泉
                                    法  官   唐照明
以上正本證明與原本無異。
不得再抗告。
中    華    民    國    98    年    11    月    26    日
                                    書記官   黃琳群


司法院資訊處製作；財團法人民間司法改革基金會備份。
